臺灣高等法院民事判決　　　　　　　　　 96年度上字第626號
上　訴　人
即被上訴人　甲○○
被　上訴人
即　上訴人　乙○○
　　　　　　　　　　　　號
上列當事人間侵權行為損害賠償事件，上訴人對於中華民國96年
5月24日臺灣板橋地方法院96年度訴字第86號第一審判決提起上
訴，本院於96年10月30日言詞辯論終結，判決如下：
    主  文
原判決關於駁回上訴人甲○○後開第二項之訴部分，及命甲○○
負擔訴訟費用之裁判（除確定部分外）廢棄。
被上訴人乙○○應再給付上訴人甲○○新台幣參拾柒萬肆仟捌佰
捌拾玖元，及自民國95年8月23日起，至清償日止，按週年利率
5%計算之利息。
甲○○其餘上訴駁回。
乙○○之上訴駁回。
第一審關於命上訴人甲○○負擔訴訟費用（除確定部分外），及
第二審訴訟費用關於甲○○上訴部分，由被上訴人乙○○負擔一
百分之八十，餘由上訴人甲○○負擔。第二審訴訟費用關於上訴
人乙○○上訴部分，由乙○○負擔。
    事  實
甲、上訴人立即被上訴人甲○○方面：
壹、聲明：
一、原判決關於駁回上訴人後開第二項之訴部分廢棄。
二、上開廢棄部分，被上訴人應再給付上訴人200萬元。
三、駁回對造之上訴。
貳、陳述：除與原判決記載相同者外，補稱略以：
一、上訴200萬元之範圍：
、薪資部分：14萬-84000元差額，5萬6000元。
、看護費部分：15萬-86000差額，6萬4000元。
、返還勞保局墊付的醫藥費3萬6375元。
、精神慰撫金：起訴請求252萬9971元，原審准60萬元，差額
    192萬9971元，其中184萬3625元部分上訴。
、以上合計56000+64000+36375+0000000=200萬元。
乙、被上訴人即上訴人乙○○方面：
壹、聲明：
一、原判決命上訴人給付60萬元本息部分廢棄。
二、上開廢棄部分，駁回被上訴人在第一審之訴。
三、駁回對造之上訴。
貳、陳述：除與原判決記載相同者外，補稱略以：
一、本件慰撫金應以20萬元為適當。
    理  由
一、上訴人甲○○起訴主張：其於民國（下同）94年10月14日騎
    乘車牌號碼P67-590號機車，行經台北縣板橋市○○路、富
    山街交岔路口停等紅燈時，遭對造上訴人乙○○（下稱乙○
    ○）駕駛車牌號碼HZ -7245號自用小客車自後撞擊，甲○○
    因而人車倒地，受有兩側下肢接觸性燒傷佔總體表面積6  %
    、右側脛骨開放性骨折、右膝燒傷疤痕孿縮，右膝活動受限
    （活動度0-100）無法蹲跪等傷害。甲○○因本件車禍所有
    下述損害：、醫療費新台幣（下同）3萬4654元。、彈
    性衣製作工本費4000元。、行車鑑定報告3000元。、返
    還勞工保險局已墊付之醫療費自費部分3萬6375元。、回
    診就醫之計程車資2000元。、母親照顧甲○○無法工作之
    薪資損失15萬元。女友照顧甲○○而未重新任找工作，工
    作收入損失至少10萬元。、甲○○工作損失14萬元。、
    精神慰撫金252萬9971元。以上合計300萬元，乙○○應負賠
    償責任。爰請求乙○○給付300萬元及自起訴狀繕本送達翌
    日起至清償日止，按年息5%計算之利息。
    乙○○對其於上開時、地駕車不慎撞及甲○○，致甲○○受
    有上開傷害等情不爭執，但辯以原審判決之慰撫金60萬元過
    高云云。（原審認甲○○得請求之損害額為醫療費3萬4654
    元、彈性衣4000元、計程車資2000元、看護費8萬6000元、
    工作損失8萬4000元、慰撫金60萬元，合計81萬0654元，扣
    除甲○○已領汽車強制責任保險5萬9000元，餘額為75萬165
    4元。命乙○○給付甲○○75萬1654元本息，駁回甲○○其
    餘之訴。甲○○就原審駁回其200萬元本息部分上訴。乙○
    ○就原審判命給付60萬元本息部分上訴。）
二、本件兩造不爭執事項如下述：
(一)、甲○○騎乘機車於上揭時、地，停等紅燈時，遭乙○○駕駛
    自小客車自後撞擊，甲○○因而人車倒地，受有上開傷害，
    乙○○就本件事故應負過失之責等情，有台灣板橋地方法院
    檢察署95年度他字第2255號卷附道路交通事故調查報告表、
    現場照片、台灣省台北縣區車輛行車事故鑑定委員會北縣鑑
    字第941817鑑定意見書及原法院95年度交易字第323號卷附
    亞東紀念醫院95年8月23日診斷證明書等可稽。
(二)、甲○○因本件傷害，已領取汽車強制責任保險給付5萬9000
    元。又乙○○為甲○○購買部分醫療用品及賠償機車修理費
    用共計支出10萬元，甲○○於本件未予請求。甲○○本件車
    禍，原經勞保局墊付醫藥費用3萬6375元，嗣經認定與職業
    災害不符，勞保局向甲○○追償該費用，有勞保局95年1月3
    日保給醫字第09410301720號函可稽（見本院卷第14頁）。
三、甲○○主張其因本件車禍受傷，受有損害275萬1654元（原
    審判准之75萬1654元+上訴之200萬元，合計275萬1654元）
    ，乙○○應賠償其損害，爰請求乙○○給付275萬1654元本
    息。乙○○對其應負賠償之責不爭執，但以上情置辯。茲審
    酌如下：
(一)、按因故意或過失，不法侵害他人之權利者，負損害賠償責任
    。不法侵害他人之身體或健康者，對於被害人因此喪失或減
    少勞動能力或增加生活上之需要時，應負損害賠償責任。不
    法侵害他人之身體者，被害人雖非財產上之損害，亦得請求
    賠償相當之金額，民法第184條第1項前段、第193條第1項、
    第195條第1項前段分別定有明文。
(二)、茲審酌甲○○所受損害之數額：
１、醫療費用（34654+4000+36375元=75029元 ）：
、甲○○主張其因本件車禍受傷支出醫療費3萬4654元，及因
    下肢傷而製作彈性衣，支出4000元，業據其提出收據為證，
    且為乙○○所不爭執（見原審卷第27頁），甲○○此部分請
    求即屬有據，應予准許。
、甲○○另主張本件車禍原由勞保局以職災墊付醫藥費自付額
    3萬6375元，嗣勞保局認不符職災，向其追償墊付之自付額
    3萬6375元，業據提出勞保局95年1月3日保給醫字第0941030
    1720號函為證，乙○○對此亦不爭執（見本院卷第59頁背面
    ），是甲○○此部分請求，亦應准許。
、從而，甲○○請求醫療費用7萬5029元為有理由。
２、增加生活上支出（看護費15萬元、計程車資2000元）：
、甲○○主張其因本件車禍受傷，自94年10月17日至95年4 月
    1日需賴母親照顧生活起居，母親因而辭去工作，其每每月
    薪資30000萬，5個月損失計15萬，請求乙○○賠償15萬元云
    云。
    查甲○○係於94年10月17日至94年11月28日在亞東紀念醫院
    住院治療，住院期間均需人照顧，有該院96年9月4日亞歷字
    第0966410539號函可稽（見本院卷第43頁），則堪認甲○○
    於94年10月17日至同年11月28日，計43日須賴他人照顧，至
    甲○○主張其於74年11月29日至95年4月1日亦須賴他人照顧
    部分，為不足採。又親屬間之看護，縱因出於親情而未支付
    費用，然其所付出之勞力，非不能以金錢為評價，此種基於
    身分關係之恩惠，自不能嘉惠於加害人，故甲○○自得向乙
    ○○請求此部分相當於看護費之損害。另衡諸全日之看護費
    用每日以2000元計算乃屬目前一般行情，據此，甲○○請求
    乙○○賠償由其母照顧而相當於看護之費用共計8萬6000元
    部分（2000×43=86000），為有理由，應予准許。逾上開範
    圍之請求，則無理由，不應准許。
、甲○○主張其因回診就醫而支出計程車資2000元乙節，為乙
    ○○所不爭執（見原審卷第27頁），則甲○○此部分之請求
    應認有理由，應予准許。
、從而，甲○○主張其增加生活上之支出於88萬000元部分（
    86000+2000=88000）為有理由，逾此數額為無理由。
３、甲○○因傷無法工作損失14萬元：
、甲○○主張其因傷三個月無法工作，其94年全年報稅所得為
    498939元，平均每月所得為47578元，三個月損失共計14 萬
    元。
、查甲○○主張其因本件傷害致三個月無法工作乙節，為乙○
    ○所不爭執（見原審卷第28頁），自堪採信。又甲○○主張
    其94年所得總額為49萬8939元，並提出綜合所得稅電子結算
    （網路）申報表為證，惟查其中股利所得6820元、其他所得
    2065元所得所屬人係合併申報之朱玉葉（見本院卷第15、16
    頁），經扣除該二部分，甲○○94年所得總額為49萬0054元
    （000000-0000-0000=490054)，依此計算甲○○平均每月所
    得為4萬0838元（490054/12=40838）。則甲○○主張其此部
    分損失於12萬2514元部分（40838*3=122514 )為有理由，逾
    此數額為無理由。
４、慰撫金244萬3625元：
    查甲○○因本件車禍，受有兩側下肢接觸性燒傷佔總體表面
    積6  %、右側脛骨開放性骨折、右膝燒傷疤痕孿縮，右膝活
    動受限（活動度0-100）無法蹲跪等傷害，已如上述。另查
    甲○○係技術學院畢業，目前任電視台字幕編緝師，月入4
    至5萬元；乙○○高職畢業，現在食品公司擔任業務員，每
    月收入約4至5萬元等情，為兩造自陳在卷。又甲○○94年所
    得為49萬0054元，已如上述；乙○○93年度薪資所得為69萬
    7442元、名下僅有汽車1輛，無不動產等情，亦有財產歸屬
    資料清單可稽（見原審卷第17、18頁）。本院斟酌甲○○於
    本件車禍發生時（94年10月14日），年僅28歲（66年10月17
    日生），然因本件車禍，受有上述傷害，右膝活動受限，無
    法蹲跪，其生活因而受限，及上述兩造資力等一切情狀，認
    甲○○請求慰撫金244萬3625元尚屬過高，應以90萬元為適
    當。
５、依上所述，甲○○得請求之損害額為醫療費用7萬5029元、
    增加生活上之支出8萬8000元、因傷無法工作損失12萬2514
    元及慰撫金90萬元，合計118萬5543元（75029+88000+12251
    4+900000=0000000）。
(三)、甲○○於本件得請求之數額:
１、按保險人依本法規定給付之保險金，視為加害人或被保險人
    損害賠償金額之一部分，被保險人受賠償請求時，得扣除之
    ，強制汽車責任保險法第32條定有明文。
２、本件甲○○已受領汽車強制責任險保險金5萬9000元，為甲
    ○○所是認。則本件甲○○得請求乙○○賠償之數額為112
    萬6543元（0000000-00000=0000000）。
四、綜上所述，甲○○本於侵權行為法則，請求乙○○給付275
    萬1654元及自附民狀繕本送達翌日起之遲延利息，於112 萬
    6543元及自95年8月23日（附民狀繕本送達翌日）起至清償
    日止按年息百分之5計算之利息部分為有理由，應予准許，
    逾上開範圍之請求為無理由，應予駁回。乃原審判命乙○○
    給付甲○○75萬1654元本息，就其餘應准許部分37萬4889元
    （0000000-000000=374889)，為甲○○敗訴之判決，甲○○
    上訴意旨指摘原判決此部分不當，求予廢棄改判，為有理由
    ，爰由本院予以廢棄改判如主文第二項所示，至於甲○○之
    請求不應准許部分，原判決為甲○○敗訴之判決，經核於法
    並無不合，甲○○上訴意旨求予廢棄改判，為無理由，應駁
    回其上訴。甲○○之請求有理由部分，原審為乙○○敗訴之
    判決，並無違誤，乙○○上訴意旨指摘原判決該部分不當，
    求予廢棄，為無理由，應予駁回。
五、本件事證已明，兩造其餘攻擊防禦方法，經核於判決之結果
    不生影響，爰不一一論述。
六、據上論結，本件甲○○上訴為一部有理由，一部無理由，乙
    ○○上訴為無理由，依民事訴訟法第450條、第449條第1項
    、第79條、第78條，判決如主文。
中　　華　　民　　國　　96　　年　　11　　月　　13　　日
                    民事第八庭
                        審判長 法　官 劉勝吉
　　　　　　　　　　　　　   　法　官 鄭威莉
                               法  官 滕允潔
正本係照原本作成。
甲○○如不服本判決，應於收受送達後20日內向本院提出上訴書
狀，其未表明上訴理由者，應於提出上訴後20日內向本院補提理
由書狀（均須按他造當事人之人數附繕本）上訴時應提出委任律
師或具有律師資格之人之委任狀；委任有律師資格者，另應附具
律師資格證書及釋明委任人與受任人有民事訴訟法第466條之1第
1項但書或第2項（詳附註）所定關係之釋明文書影本。
中　　華　　民　　國　　96　　年　　11　　月　　13　　日
　　　　　　　　　　 　　　　　書記官 黃麗玲
附註：
民事訴訟法第466條之1（第1項、第2項）：
對於第二審判決上訴，上訴人應委任律師為訴訟代理人。但上訴
人或其他法定代理人具有律師資格者，不在此限。
上訴人之配偶、三親等內之血親、二親等內之姻親，或上訴人為
法人、中央或地方機關時，其所屬專任人員具有律師資格並經法
院認為適當者，亦得為第三審訴訟代理人。
